臺灣高等法院刑事判決　　　　　　　　　　　　　九十三年度上訴字第一六八六號
　　上　訴　人　臺灣臺北地方法院檢察署檢察官
　　上　訴　人
　　即　被　告　甲○○
　　被　　　告　丁○○
右上訴人因妨害自由案件，不服臺灣臺北地方法院九十二年度訴字第八八三號，中華
民國九十三年四月九日、九十三年四月二十二日第一審判決（起訴案號：臺灣臺北地
方法院檢察署九十一年度偵字第一一八八七號、偵緝字第一一三七號），提起上訴，
本院判決如左：
    主  文
原判決關於甲○○共同以非法方法剝奪人之行動自由未遂，及丁○○被訴妨害自由部
分撤銷。
甲○○、丁○○共同以非法方法剝奪人之行動自由，未遂；甲○○，累犯，處有期徒
刑肆月；丁○○，累犯，處有期徒刑參月。如易科罰金，均以參佰元折算壹日。扣案
之硫酸壹瓶、手套壹雙、針筒貳支、毛巾貳條、膠帶壹捲均沒收。
    事  實
一、甲○○前因恐嚇、傷害等案件，經臺灣士林地方法院判處有期徒刑三月、四月，
    應執行有期徒刑六月，於八十九年四月二十五日執行完畢。丁○○前因違反麻醉
    藥品管理條例案件，經臺灣板橋地方法院判處有期徒刑二年八月，緩刑四年，又
    因違反上開條例案件，經同法院判處有期徒刑三月確定，上開緩刑之宣告並經法
    院裁定撤銷；及再因違反同條例案件，經同法院判處有期徒刑四月確定。三罪合
    併接續執行，於八十七年六月十六日假釋出獄，八十八年十月二十八日因縮刑期
    滿執行完畢。均仍不知悔改。
二、緣吳欣穎與丙○○（原名曾茗芳）原係男女朋友，兩人因故分手後，吳欣穎心有
    未甘，於九十一年六月十日某時許，與友人乙○○共同基於妨害自由之犯意聯絡
    ，計畫由乙○○另行找兩名男子於翌日一同將丙○○強押上車後，帶往台北縣二
    重疏洪道堤防邊與吳欣穎談判，吳欣穎並應允提供每人新台幣（下同）二萬元之
    報酬。吳欣穎因恐上開計畫遭人發覺，乃自己另行起意於同年六月十一日凌晨四
    時許，在臺北縣五股鄉○○○○道旁，竊取李良保所有ＦＵ—三二○九號自用小
    客貨車車牌兩面，復於同日下午二時許，前往臺北縣三重市○○路○段四二號之
    亞都小客車租賃有限公司租得ＤＺ—四七九七號自用小客貨車，將上開承租車輛
    之後車牌卸下，改以懸掛其所竊取之ＦＵ—三二○九號車牌，以逃避警方之查緝
    （吳欣穎、乙○○涉案部分業經原審判處罪刑，乙○○上訴本院後已撤回上訴確
    定）。吳欣穎於備妥車輛後，即於同日晚間八時三十分許以電話聯絡乙○○，並
    與之相約於同日晚間九時十五分許，在臺北市○○路與杭州南路口見面，乙○○
    乃邀與具有妨害自由犯意聯絡之友人甲○○、丁○○一同搭乘計程車前往，並於
    車上告知上開計畫，雙方會合後，隨即由吳欣穎駕駛前開承租之自小客貨車，並
    備妥其所有之硫酸一瓶、手套一雙、針筒二支、毛巾二條、膠帶一捲等作案工具
    ，搭載乙○○、甲○○及丁○○一同駕車前往丙○○平日行經之臺北市○○○路
    ○段十五之一號醒吾大樓前等候。同日晚間九時五十分許，吳欣穎等人見丙○○
    行經上開地點，推由乙○○依計畫下車伸手拉丙○○，欲將丙○○強押上車，而
    著手實施以此非法方法剝奪人之行動自由，其餘人等則在車上等候接應。丙○○
    因此受驚嚇而大聲呼叫，適有臺北市政府警察局中正第一分局忠孝東路派出所警
    員周伯鍾、張國豪等人正在上開地點執行巡邏勤務，見狀上前盤查，乙○○隨即
    警員周伯鍾、張國豪在臺北市○○○路○段一五二號前，當場查獲吳欣穎、乙○○、甲○○、丁○○等人，並扣得吳欣穎所有備供本案犯罪使用之上開硫酸等物
    件。
三、案經臺北市政府警察局中正第一分局移送臺灣臺北地方法院檢察署檢察官偵查起
    訴。
    理  由
一、被告甲○○經傳喚未據到庭，據其於原審及被告丁○○在本院均否認有右開妨害
    自由之犯行，甲○○辯稱：伊只知道吳欣穎跟丙○○吵架，伊是去幫忙，只是想
    去幫忙講講話，事前完全不知情云云。丁○○辯稱：伊當天跟甲○○去時，還不
    知道要作什麼事情，是上吳欣穎車子時才聽到是關於錢的事，當天伊本來跟著甲○○學習作法事，被告乙○○講說與朋友有事要談，所以就跟著甲○○去云云。
二、惟查，右揭犯罪事實，業據已判決確定之同案被告吳欣穎、乙○○於原審供認不
    諱（見原審卷第一五二、二二七頁），並據告訴人丙○○於警詢中指訴在卷（見
    偵字第一一八八七號卷第十三至十四頁），及經證人即現場查獲員警周伯鍾於偵
    查中結證屬實（見上開偵卷第一一０頁反面），復有被告吳欣穎供認係備供作為
    本件犯案工具（見原審卷第一五二頁）之硫酸一瓶、手套一雙、針筒二支、毛巾
    二條、膠帶一捲等物扣案可資佐證。被告甲○○、丁○○二人並不否認係受乙○○之邀而赴約同往現場，又其二人受乙○○之邀，三人一起搭乘計程車前往與吳
    欣穎會合時，乙○○在車上即已告知此行之目的，此並經同案被告乙○○供稱：
    「三人會合後，我跟他們二人（即甲○○、丁○○）說吳欣穎有叫我叫丙○○上
    車，：：。我跟甲○○、丁○○講說將吳欣穎女朋友帶上車後可以拿紅包的事情
    ，吳欣穎有跟我說如果丙○○不上車，就強制把他拉上來，：：。我們的目的只
    是要將丙○○拉上車，這是我跟甲○○、丁○○的共同目的，甲○○、丁○○在
    去之前並不知道我們要強拉丙○○上車的事情，但是在計程車上我有跟他們二個
    講，他們二個沒有反對，到達犯案地點時吳欣穎將車子斜停在丙○○前方，我打
    開車門下車。」（見原審卷第二０九頁、第二一七頁）。並結證稱：「在被告吳
    欣穎車上，我要下車拉告訴人時，被告甲○○還問我說那我們兩個人呢？我說那
    就不用下車，被告丁○○當時在旁邊都沒有作答。」等語甚詳（見原審卷第二一
    九頁）。又被告二人與乙○○共同搭乘吳欣穎駕駛之上開自小客貨車時，吳欣穎
    在車上亦曾談及如何由乙○○下手強拉丙○○上車之情事，此經吳欣穎證實在卷
    （見原審卷第一五五、一五六頁），被告丁○○亦坦承在吳欣穎車上有聽到錢的
    事情（見原審卷第二一八頁）。依此情形，足徵被告二人與乙○○搭乘計程車前
    往與吳欣穎會合及在吳欣穎車上時，即已知悉上開計畫並有參與之行止甚明。況
    果如吳欣穎僅意在與告訴人談論感情或債務糾紛而已，實無必要另行委請三名身
    材高大之男子在旁陪同，可見被告等在主觀上應已有妨害自由之認識及故意，至
    為灼然。共同被告乙○○、吳欣穎事後一度或改稱不知道或不確定被告丁○○、
    甲○○是否知道上開計畫云云，與被告二人上開辯解，無非迴護、卸責之詞，均
    不足採信。事證明確，被告等犯行，洵堪認定。
三、被告甲○○、丁○○與同案被告吳欣穎、乙○○共同謀議並由乙○○著手強押告
    訴人丙○○上車，因警行經現場而未遂，核其所為，均係犯刑法第三百零二條第
    三項、第一項之剝奪他人行動自由未遂罪。被告甲○○、丁○○雖未親自著手實
    施妨害自由之犯行，然其等與被告吳欣穎在車上等候接應，而推由乙○○下車實
    施，相互利用以遂行犯罪，彼等間就前揭妨害自由未遂犯行間，自具有犯意之聯
    絡，皆為共同正犯。被告等在共同之犯意範圍，由共犯乙○○著手於妨害自由之
    犯行，因經警即時查獲，而未能得逞，其行為僅止於未遂階段，因實害行為尚未
    發生，依刑法第二十六條前段規定按既遂犯之刑減輕之。被告甲○○前因恐嚇、
    傷害等案件，經臺灣士林地方法院判處有期徒刑三月、四月，應執行有期徒刑六
    月，於八十九年四月二十五日執行完畢。丁○○前因違反麻醉藥品管理條例案件
    ，經臺灣板橋地方法院判處有期徒刑二年八月，緩刑四年，又因違反上開條例案
    件，經同法院判處有期徒刑三月確定，上開緩刑之宣告並經法院裁定撤銷；及再
    因違反同條例案件，經同法院判處有期徒刑四月確定。三罪合併接續執行，於八
    十七年六月十六日假釋出獄，八十八年十月二十八日因縮刑期滿執行完畢。有本
    院被告全國前案紀錄表可參，其二人於有期徒刑執行完畢後，五年內再犯
    本件有期徒刑以上之罪，為累犯，應各依刑法第四十七條規定，加重其刑。並依
    法先加後減之。
四、原審就妨害自由部分，對被告甲○○據以論科，雖非無見。然查，原判決並未說
    明沒收之扣案物與被告犯罪有何直接關連，自嫌理由不備。又原判決諭知被告丁○○為無罪之判決，亦有不當。被告甲○○未具理由，提起上訴，固無足取，惟
    原判決就此部分既有可議，即屬無可維持；檢察官就被告丁○○被訴妨害自由部
    分，執以上訴指摘原判決不當，為有理由；應由本院將被告二人上開部分予以撤
    銷改判。爰審酌被告甲○○、丁○○之素行，因一時思慮未周而跟隨友人乙○○
    與吳欣穎共同謀議欲強押告訴人上車，以限制其人身自由之犯罪手段、智識程度
    ，尚未對告訴人造成危害，及其二人實際上並無分擔犯罪行為之實施，而僅在旁
    等候接應，暨犯罪後之態度等一切情狀，分別量處如主文第二項所示之刑，並均
    諭知易科罰金之折算標準。扣案之硫酸一瓶、手套一雙、針筒二支、毛巾二條、
    膠帶一捲等物，係共犯吳欣穎所有備供渠等共同犯罪所用之物，依刑法第三十八
    條第一項第二款規定，併予宣告沒收。至扣案之高梁酒一瓶、安眠藥八顆、耳塞
    一副、安全帽一頂，雖係同案被告吳欣穎所有，然與本件犯罪無關，核與沒收規
    定不合，自不得宣告沒收。附此敘明。
五、被告甲○○經合法傳喚，無正當理由不到庭，不待其陳述逕行判決。
據上論斷，應依刑事訴訟法第三百六十九條第一項前段、第三百六十四條、第三百七
十一條、第二百九十九條第一項前段、刑法第二十八條、第三百零二條第三項、第一
項、第四十七條、第二十六條前段、第四十一條第一項、第三十八條第一項第二款，
罰金罰鍰提高標準條例第一條前段、第二條，判決如主文。
本案經檢察官鄭龍照到庭執行職務。
中　　　華　　　民　　　國　　九十三　　年　　　八　　　月　　 二十 　　日
                              臺灣高等法院刑事第十庭
                                  審判長法  官  溫　耀　源
                                        法  官  邱　同　印
                                        法  官  吳      燦
右正本證明與原本無異。
如不服本判決，應於收受送達後十日內向本院提出上訴書狀，其未敘述上訴之理由者
並得於提起上訴後十日內向本院補提理由書（均須按他造當事人之人數附繕本）。
          　　　　　　　　　　　　　　　書記官  陳　靜　姿
中　　　華　　　民　　　國　　九十三　　年　　　八　　　月　　 二十 　　日
附錄：本案論罪科刑法條全文
刑法第三百零二條
私行拘禁或以其他非法方法，剝奪人之行動自由者，處五年以下有期徒刑、拘役或三
百元以下罰金。
因而致人於死者，處無期徒刑或七年以上有期徒刑，致重傷者，處三年以上十年以下
有期徒刑。
第一項之未遂犯罰之。
